臺灣桃園地方法院民事裁定
111年度消債更字第170號
聲  請  人  
即  債務人  温家成  
代  理  人  蔡佩儒律師（法扶律師）
上列當事人因消費者債務清理事件聲請更生，本院裁定如下：
    主  文
債務人温家成自民國一一一年七月二十七日下午五時起開始更生
程序。
命司法事務官進行本件更生程序。
    理  由
一、聲請意旨略以：聲請人温家成（原名温國華）現任職於萬俊
    汽車保養廠，每月收入約新臺幣（下同）3萬1,000元，名下
    除汽車1輛、保單1張外，別無其他財產，而無擔保或無優先
    權之債務總額約為70萬6,187元，復未經法院裁定開始清算
    程序或宣告破產，於民國110年12月向本院聲請消費者債務
    清理之調解，因聲請人與最大債權銀行台新國際商業銀行股
    份有限公司（下稱台新銀行）意見不一致而調解不成立，聲
    請人每月薪資扣除必要生活費用後，無法清償上開債務，爰
    聲請更生等語。
二、按債務人不能清償債務或有不能清償之虞者，得依消費者債
    務清理條例（下稱消債條例）所定更生或清算程序，清理其
    債務；債務人無擔保或無優先權之本金及利息債務總額未逾
    1,200萬元者，於法院裁定開始清算程序或宣告破產前，得
    向法院聲請更生；法院開始更生程序之裁定，應載明其年、
    月、日、時，並即時發生效力，消債條例第3條、第42條第1
    項及第45條第1項分別定有明文。次按債務人對於金融機構
    負債務者，在聲請更生或清算前，應向最大債權金融機構請
    求協商債務清償方案，或向其住、居所地之法院或鄉、鎮、
    市、區調解委員會聲請債務清理之調解，同條例第151條第1
    項定有明文。
三、經查：
㈠㈠關於前置協商之要件：
　　聲請人前於110年12月間向本院聲請消費者債務清理之調解
    ，因無力清償債務而與最大債權銀行即台新銀行調解不成立
    等情，有本院調解不成立證明書（見司消債調卷第82頁）在
    卷可稽，堪可採認。
　㈡聲請人之債務總額：
　　聲請人陳報無擔保或無優先權之債務總額約70萬6,187元，
    經最大金融機構債權人台新銀行整合其與債權人星展（台灣
    ）商業銀行股份有限公司、中國信託商業銀行股份有限公司
    之債權後，陳報金融機構債權額為126萬1,147元（見消債更
    卷第15至17頁）；依非金融機構債權人交通部公路總局新竹
    區監理所桃園監理站、勞動部勞工保險局、富邦產物保險股
    份有限公司陳報債權之金額分別為2萬8,053元、4萬7,706元
    、4萬636元（見司消債調卷第50至51頁，消債更卷第27至39
    頁），是非金融機構債權額為11萬6,395元（計算式：2萬8,
    053元＋4萬7,706元＋4萬636元＝11萬6,395元）。故本件聲請
    人之債務總額應為137萬7,542元（計算式：126萬1,147元＋1
    1萬6,395元＝137萬7,542元）。　
　㈢關於聲請人之財產及收入：
　　聲請人名下除汽車1輛（89年出廠）、康健人壽保單1份外，
    別無任何財產，此有全國財產稅總歸戶財產查詢清單、國際
    康健人壽保險股份有限公司保險繳費通知單在卷可稽（見司
    消債調卷第25頁、第98頁）；收入部分，聲請人陳稱現任職
    於萬俊汽車保養廠，每月收入約3萬1,000元，業提出收入切
    結書以佐（見司消債調卷第30頁），經核相符，且查聲請人
    109年度無任何財稅所得，而聲請人於102年4月30日自桃園
    市乳品飲料派送職業工會退保後即無最新投保資料，此亦有
    109年度綜合所得稅各類所得資料清單、勞工保險被保險人
    投保資料表在卷可稽（見司消債調卷第28至29頁），堪認聲
    請人應無隱藏其他薪資收入，故本院尚以3萬1,000元列計聲
    請人每月收入。
㈣㈣關於聲請人之必要支出：　
　1.依聲請人最新陳報內容僅陳明每月必要支出金額為1萬8,337
    元，而未明列各項支出之數額、原因及種類，亦未就上開支
    出提出相關單據（見司消債調卷第9頁），然本院審酌此金
    額未逾行政院衛生福利部所公告111年桃園市每人每月最低
    生活費用每人每月為1萬5,281元之1.2倍即1萬8,337元之範
    圍（參酌消債條例第64條之2第1項之規定），是以1萬8,337
    元為聲請人個人每月必要之支出，尚屬合理。
　2.子女扶養費1萬3,000元：
　　聲請人自陳育有3名子女，每月需負擔長女、長子及次女之
    扶養費分別為6,000元、5,000元、2,000元，業提出子女戶
    籍謄本以佐（見司消債調卷第32至33頁），經查聲請人長女
    與長子均已成年（分別於87、89年出生），就長女扶養費部
    分，聲請人既已自承長女已畢業（見消債更卷第19頁），且
    未提出長女有何客觀無法尋找工作謀生之相關證據資料，堪
    認無受扶養之必要；長子扶養費部分，聲請人雖主張長子仍
    在學無法謀生，並其提出其學生證影本以佐（見消債更卷第
    21頁），惟聲請人現已負欠債務未能償還，成年子女縱然在
    學，應期得安排工讀機會以貼補生活所需，且聲請人亦陳稱
    長子領有低收補助（見司消債調卷第10頁），顯非全無謀生
    能力，是其扶養費應酌減至3,000元，尚屬合理，逾此範圍
    ，則不予列計；次女撫養費部分，聲請人次女經查尚未成年
    （於100年出生），應認無謀生能力，堪認有受扶養之必要
    ，本院審酌扶養費應以111年度桃園市每人每月最低生活費
    標準之1.2倍即1萬8,337元之6成為標準計算，扣除次女領有
    低收補助2,802元，此有中華郵政存簿影本在卷可稽（見消
    債更卷第36頁），與配偶平均分攤後核估次女扶養費應為4,
    661元【計算式：（1 萬8,337元－2,802元）×60％÷2＝4,661元
    ，小數點以下四捨五入】，是聲請人提列次女扶養費2,000
    元，尚屬合理，准予列計。從而，聲請人每月應負擔子女扶
    養費應為5,000元（計算式：3,000元＋2,000元＝5,000元）。
　3.母親扶養費5,000元
　　聲請人稱其每月尚須扶養母親，每月負擔扶養費5,000元，
    並提出戶籍謄本為證（見消債更卷第25頁）。經查，聲請人
    之母親現年78歲（於32年出生），已逾法定退休年齡，應認
    有扶養之必要。本院衡以一般情形，老年人日常生活較為單
    純，其支出應較成年人為低，爰依111年度桃園市每人每月
    最低生活費之1.2倍即1萬8,337元之7成為標準，扣除聲請人
    自陳母親每月領有老人津貼3,500元，又聲請人母親雖有5名
    扶養人，考量其中1名扶養人為中度身心障礙患者，此有身
    心障礙證明在卷可稽（見消債更卷第23頁），應認無法分擔
    扶養義務，故由4名扶養人分攤後，核估聲請人應負擔母親
    扶養費金額應為2,596元【計算式：（1萬8,337元－3,500元
    ）×70％÷4＝2,596元，小數點以下四捨五入）】。至聲請人另
    主張其他扶養人因其中1名子女尚屬身心障礙人士、1名女兒
    已出嫁、1名兒子收入不豐且尚有債務人，均無法分擔扶養
    費等云云，惟就該名身心障礙人士聲請人並未如前述提出身
    心障礙證明等相關證據以佐，而子女出嫁顯非免除扶養義務
    之合法事由，又聲請人現聲請更生，經濟狀況並非優於其餘
    扶養人，其餘扶養人縱收入不豐，亦不能免除其扶養義務，
    故前開主張自不可採。是聲請人主張每月應負擔之父母親扶
    養費於2,596元之範圍內，尚屬合理，准予列計，逾此範圍
    則不予列計。
　4.準此，聲請人每月維持基本生活和履行法定扶養義務之必要
    金額應為2萬5,933元（計算式：1萬8,337元＋5,000元＋2,596
    元＝2萬5,933元）。
四、聲請人以上開收入扣除必要支出後，每月有餘額5,067元（
    計算式：3萬1,000元－2萬5,933元＝5,067元）可供清償債務
    ，則聲請人欲全數清償上開債務至少需約23年（計算式：13
    7萬7,542元÷5,067元÷12≒22.66），聲請人現年49歲（61年
    出生），距勞工強制退休年齡（65歲）約16年，審酌聲請人
    目前之收支及財產狀況，至其退休時止，有無法清償聲請人
    前揭所負欠債務總額之可能，而聲請人名下車輛出廠年份已
    久且已報廢，此有使用牌照稅完稅證明單在卷可稽（見司消
    債調卷第26頁），無變賣可能，而名下保單為醫療保險，依
    其類型無保單價值得一次清償全部債務之可能，考量該積欠
    債務之利息或違約金仍在增加中等情況，堪認聲請人之收入
    及財產狀況，已有不能清償上開債務之虞，自應許聲請人得
    藉由更生程序清理債務。
五、綜上所述，聲請人係消費者，已有不能清償債務之虞，經消
    費者債務清理調解不成立，而查無消債條例第6條第3項、第
    8條或第46條各款所定應駁回更生聲請之事由，則其聲請，
    應屬有據，爰裁定准許，並依同條例第16條第1項規定，命
    司法事務官進行更生程序如主文。
六、本院裁定准許開始更生程序，俾使聲請人得以重建經濟生活
    ，惟本裁定不生免責效力，須聲請人於更生程序中與債權人
    協定更生方案，並持續履行，始能依消債條例第73條免責，
    附此敘明。
中　　華　　民　　國　　111 　年　　7 　　月　　27　　日
                  民事第一庭    法　官　許自瑋
正本係照原本作成。
本裁定不得抗告。
本裁定業已於111年7月27日下午5時公告。
中　　華　　民　　國　　111 　年　　7 　　月　　27　　日
                                書記官  吳光彧